臺灣高雄地方法院刑事判決　　　　　　 100年度智易字第34號
公　訴　人　臺灣高雄地方法院檢察署檢察官
被　　　告　全揚資訊有限公司
兼　代表人　陳銘志
上列被告因違反著作權法案件，經檢察官提起公訴（99年度偵字
第27187 號、100 年度偵字第24307 號），被告於準備程序進行
中就被訴事實均為有罪之陳述，經本院裁定改依簡式審判程序審
理，判決如下：
    主  文
陳銘志擅自以重製之方法侵害他人之著作財產權，處有期徒刑參
月，如易科罰金，以新臺幣壹仟元折算壹日；扣案編號Ｄ三十四
、Ｄ三十七之光碟貳片均沒收。又擅自以重製之方法侵害他人之
著作財產權，處有期徒刑參月，如易科罰金，以新臺幣壹仟元折
算壹日；扣案編號Ｄ三十九之光碟壹片沒收。應執行有期徒刑伍
月，如易科罰金，以新臺幣壹仟元折算壹日；扣案編號Ｄ三十四
、Ｄ三十七、D三十九之光碟參片均沒收。
全揚資訊有限公司因其代表人執行業務犯著作權法第九十一條第
一項之侵害著作財產權罪，科罰金新臺幣伍萬元；又因其代表人
執行業務犯著作權法第九十一條第一項之侵害著作財產權罪，科
罰金新臺幣伍萬元。應執行罰金新臺幣捌萬元。
    事  實
一、陳銘志為址設高雄市三民區○○○路236 號1 樓全揚資訊有
    限公司（下稱全揚公司）之負責人，其明知附表所列之電腦
    程式軟體，均係美商微軟公司（下稱微軟公司）享有著作財
    產權，依著作權法第4 條第2 款及世界貿易組織（WTO ）「
    與貿易有關之智慧財產權協定」（TRIPS ）之約定，均屬受
    我國著作權法保護之電腦程式著作物，非經著作財產權人微
    軟公司之同意或授權，不得擅自重製。詎陳銘志竟先後為下
    列犯行：
(一)、於民國98年11月5 日某時，在全揚公司上址門市內，經微軟
    公之調查人員喬裝為顧客，以新臺幣（下同）9200元之價格
    ，向其訂購組裝電腦主機1 台後，竟基於擅自以重製方法侵
    害他人著作財產權之犯意，未經微軟公司之同意或授權，在
    上址，以光碟安裝方式，將附表編號1 所示之「Windows XP
    Professional」及「Office  2003  」套裝軟體（含Word、
    Excel 、Outlook  、Powerpoint、Access、Publisher  、
    InfoPath）等電腦程式軟體，重製於微軟公司調查人員所購
    買之編號T1電腦主機內，並於同月9 日，將該台電腦主機交
    付予微軟公司之調查人員，以此方式侵害微軟公司之著作財
    產權。
(二)、復於99年6 月21日某時，在全揚公司上址門市內，經微軟公
    之調查人員喬裝為顧客，以9900元之價格，向其訂購組裝電
    腦主機1 台後，竟基於擅自以重製方法侵害他人著作財產權
    之犯意，未經微軟公司之同意或授權，在上址，以光碟及隨
    身碟安裝方式，將附表編號2 所示之「Windows 7 旗鑑版」
    及「Office 2010 」套裝軟體（含Word、Excel  、Outlook
    、Powerpoint、Access、Publisher  、InfoPath、OneNote
    及SharePoint Worspace ）等電腦程式軟體，重製於微軟公
    司調查人員所購買之編號T2電腦主機內，並將將該台電腦主
    機販售予上開調查人員，以此方法侵害微軟公司之著作財產
    權。嗣於99年7 月21日上午10時許，為法務部調查局高雄市
    調查處調查員持搜索票至全揚公司上址門市執行搜索，扣得
    盜版光碟71片、全揚公司資訊檢修單7 冊、收款沖銷日報表
    56紙及操作程序便條紙1 紙，並循線查悉上情。
二、案經微軟公司訴由法務部調查局高雄市調查處移送臺灣高雄
    地方法院檢察署檢察官偵查起訴。
    理  由
一、上揭犯罪事實，均業據被告陳銘志、全揚公司於本院審理中
    自白不諱，並經告訴代理人洪仁杰律師於警詢、偵查中指述
    綦詳，復有告訴人微軟公司之美國著作權登記證明暨相關宣
    示書、被告全揚公司之公司基本資料查詢及被告全揚公司之
    名片各1 紙、估價單2 紙、檢查報告暨所附編號T1、T2電腦
    主機內載軟體螢幕列印資料2 份、告訴人產品識別說明文件
    、臺灣微軟股份有限公司100   年6   月2   日微軟法字第
    1000602-13號函各1 份附卷可稽，足認被告之自白確與事實
    相符。本件事證明確，被告犯行均堪認定。
二、論罪科刑
(一)、核被告陳銘志如犯罪事實欄一之(一)、(二)所為，均係犯著作權
    法第91條第1 項之擅自以重製之方法侵害他人著作財產權罪
    。被告全揚公司因其代表人即被告陳銘志如犯罪事實欄一之
    (一)、(二)執行業務之行為，犯著作權法第91條第1 項之罪，是
    被告全揚公司均應依著作權法第101 條第1 項規定，科以同
    法第91條第1 項之罰金刑。
(二)、按所謂「集合犯」，係指立法者所制定之犯罪構成要件中，
    本即預定有數個同種類行為而反覆實行之犯罪而言。故是否
    集合犯之判斷，客觀上應斟酌法律規範之本來意涵、實現該
    犯罪目的之必要手段、社會生活經驗中該犯罪必然反覆實行
    之常態及社會通念等；主觀上則視其反覆實行之行為是否出
    於行為人之單一犯意，並秉持刑罰公平原則，加以判斷。著
    作權法第91條第1 項之擅自以重製之方法侵害他人之著作財
    產權罪，並未規定須反覆實行始得成立，實無從憑以認定立
    法者本即預定該項犯罪之本質，必有數個同種類行為，而反
    覆實行。況重製一次與重製多次同視，均論以一罪，無異變
    相鼓勵侵害他人之著作財產權，恐非社會通念所能接受（最
    高法院100 年度台上字第3383號、98年度台上字第4236號判
    決意旨參照）。本件被告陳銘志前述二次重製犯行，係分別
    於98年11月間及99年6 月間所為，兩者已相隔半年以上，時
    間顯非密接；且依被告陳銘志於本院審理中之供述，其係因
    客戶（即喬裝為顧客之告訴人調查人員）之要求，始將附表
    所示之電腦軟體分別灌錄至編號T1、T2之電腦主機內，其並
    非在被告全揚公司售出之組裝電腦內，均違法重製告訴人之
    電腦程式軟體，足見被告陳銘志前述2 次犯行，顯係基於各
    別犯意而為，行為亦分殊有異，是被告陳銘志及全揚公司就
    該2 次犯行，自均應分論併罰。公訴意旨認本件應評價為包
    括一罪之集合犯，應僅論以一罪，容屬誤會。
(三)、另告訴人於本院審理中，雖具狀陳稱：除附表編號T1、T2之
    電腦主機外，被告全揚公司於受搜索時經檢查之其餘13台電
    腦及扣案之部分盜版光碟，其內均載有告訴人享有著作財產
    權之軟體，亦均係非法重製，此與本案經起訴之犯罪事實具
    有集合犯之實質上一罪關係，請求本院併予審理等語。然告
    訴人所指述之上開事實，既未據檢察官起訴；又本件被告前
    開二次犯行，各係基於獨立犯意所為，無由成立集合犯等情
    ，業經本院論敘如前，告訴人所指前開事實，當非本件起訴
    效力所及，本院無從併予審酌，附此說明。
(四)、爰審酌保護智慧財產權係促進人類精神文明發展之重要手段
    ，且關係我國對外之國家形象，被告陳銘志重製告訴人享有
    著作財產權之電腦軟體，侵害告訴人著作財產權，且助長侵
    害他人智慧財產權之歪風，影響社會經濟秩序，被告迄今亦
    均尚未與告訴人達成和解，並兼衡被告均無前科紀錄，有臺
    灣高等法院被告前案紀錄表在卷為據，及被告犯罪之手段、
    、情節、犯罪後坦承犯行之態度等一切情狀，分別量處被告
    陳銘志、全揚公司如主文所示之刑及就被告陳銘志部分諭知
    易科罰金之折算標準，並各就被告陳銘志、全揚公司定應執
    行之刑及諭知被告陳銘志執行刑易科罰金之折算標準。
(五)、按犯第91條至第93條、第95條至第96條之1 之罪，供犯罪所
    用或因犯罪所得之物，得沒收之。但犯第91條第3 項及第91
    條之1 第3 項之罪者，其得沒收之物，不以屬於犯人者為限
    ，著作權法第98條定有明文。是依著作權法第98條前段規定
    得沒收之物，以屬於犯人所有者為限。再按除法律另有規定
    外，法人原則上並無刑事責任能力，而著作權法第101 條第
    1 項規定，乃屬轉嫁罰之立法體例，故除依該條規定對法人
    科以罰金刑外，關於沒收之刑罰對法人應無適用之餘地；且
    所謂「屬於犯人所有」雖包括共犯所有之物在內，但法人並
    無犯罪意識，與自然人不可能有犯意聯絡而成立共同正犯（
    最高法院89年度台上字第1720號判決意旨參照）。本件扣案
    編號D34 、D37 、D39 之盜版光碟共3 片，係被告陳銘志所
    有供其犯本件著作權法第91條第1 項之罪所用之物，業經被
    告陳銘志於本院審理中供述明確，爰依著作權法第98條前段
    之規定宣告沒收。至其餘扣案之盜版光碟68片、全揚公司資
    訊檢修單7 冊、收款沖銷日報表56紙及操作程序便條紙1 紙
    等物，經核均與本件犯罪事實並無直接關聯，且部分係被告
    全揚公司所有之物，亦非被告陳銘志所有，爰均不於本案為
    沒收之諭知。
據上論斷，應依刑事訴訟法第273  條之1 第1 項、第299 條第1
項前段，著作權法第91條第1 項、第101 條第1 項、第98條前段
，刑法第11條前段、第41條第1 項前段、第51條第5 款、第7 款
、第9 款，判決如主文。
本案經檢察官錢義達到庭執行職務。
中    華    民    國   100    年    12    月    29    日
                  刑事第七庭    法  官  吳佳穎
以上正本證明與原本無異。
如不服本判決應於收受送達後10日內向本院提出上訴書狀，並應
敘述具體理由；如未敘述上訴理由者，應於上訴期間屆滿後20日
內向本院補提理由書（均須按他造當事人之人數附繕本）「切勿
逕送上級法院」。
中    華    民    國   100    年    12    月    29    日
                                書記官  黃淑菁
附錄犯罪科刑法條：
著作權法第91條第1項
擅自以重製之方法侵害他人之著作財產權者，處3 年以下有期徒
刑、拘役，或科或併科新臺幣75萬元以下罰金。
著作權法第101條第1項
法人之代表人、法人或自然人之代理人、受雇人或其他從業人員
，因執行業務，犯第91條至第93條、第95條至第96條之1 之罪者
，除依各該條規定處罰其行為人外，對該法人或自然人亦科各該
條之罰金。
附表
┌──┬──┬──────────┬──────┬────────────┬──┬───────┐
│編號│電腦│軟體名稱            │    版本    │          序號          │數量│     備註     │
│    │主機│                    │            │                        │    │              │
│    │編號│                    │            │                        │    │              │
├──┼──┼──────────┼──────┼────────────┼──┼───────┤
│ 1. │ T1 │Windows XP          │Professional│00000-000-0000000-00000 │1   │告訴人調查人員│
│    │    ├──────────┼──────┼────────────┼──┤98年11月第一次│
│    │    │Word                │2003        │00000-000-0000000-00000 │1   │購買之電腦    │
│    │    ├──────────┼──────┼────────────┼──┤              │
│    │    │Excel               │2003        │00000-000-0000000-00000 │1   │              │
│    │    ├──────────┼──────┼────────────┼──┤              │
│    │    │Outlook             │2003        │00000-000-0000000-00000 │1   │              │
│    │    ├──────────┼──────┼────────────┼──┤              │
│    │    │PowerPoint          │2003        │00000-000-0000000-00000 │1   │              │
│    │    ├──────────┼──────┼────────────┼──┤              │
│    │    │Access              │2003        │00000-000-0000000-00000 │1   │              │
│    │    ├──────────┼──────┼────────────┼──┤              │
│    │    │Publisher           │2003        │00000-000-0000000-00000 │1   │              │
│    │    ├──────────┼──────┼────────────┼──┤              │
│    │    │InfoPath            │2003        │00000-000-0000000-00000 │1   │              │
├──┼──┼──────────┼──────┼────────────┼──┼───────┤
│ 2. │ T2 │Windows 7           │旗艦版      │00426-OEM-0000000-00000 │1   │告訴人調查人員│
│    │    ├──────────┼──────┼────────────┼──┤99年6 月第二次│
│    │    │Word                │2010        │00000-000-0000000-00000 │1   │購買之電腦    │
│    │    ├──────────┼──────┼────────────┼──┤              │
│    │    │Excel               │2010        │00000-000-0000000-00000 │1   │              │
│    │    ├──────────┼──────┼────────────┼──┤              │
│    │    │Outlook             │2010        │00000-000-0000000-00000 │1   │              │
│    │    ├──────────┼──────┼────────────┼──┤              │
│    │    │PowerPoint          │2010        │00000-000-0000000-00000 │1   │              │
│    │    ├──────────┼──────┼────────────┼──┤              │
│    │    │Access              │2010        │00000-000-0000000-00000 │1   │              │
│    │    ├──────────┼──────┼────────────┼──┤              │
│    │    │Publisher           │2010        │00000-000-0000000-00000 │1   │              │
│    │    ├──────────┼──────┼────────────┼──┤              │
│    │    │InfoPath            │2010        │00000-000-0000000-00000 │1   │              │
│    │    ├──────────┼──────┼────────────┼──┤              │
│    │    │OneNote             │2010        │00000-000-0000000-00000 │1   │              │
│    │    ├──────────┼──────┼────────────┼──┤              │
│    │    │SharePoint Workspace│2010        │00000-000-0000000-00000 │1   │              │
└──┴──┴──────────┴──────┴────────────┴──┴───────┘